臺灣高雄地方法院刑事判決　　　　　　　　　　　　　九十一年度訴緝字第一號
　　公　訴　人　臺灣高雄地方法院檢察署檢察官
　　被　　　告　甲○○原名張.
　　選任辯護人　王仁聰
右列被告因盜匪案件，經檢察官提起公訴（八十九年度偵字第一八八九號），本院判
決如左：
  主  文
甲○○意圖為自己不法之所有，結夥三人攜帶兇器，以強暴至使不能抗拒而取他人之
物，累犯，處有期徒刑柒年陸月。
西瓜刀貳支、電擊棒壹支、瓦斯噴霧劑壹只、手套貳雙及手銬壹付，均沒收。
  事  實
一、甲○○（原名張方正）曾於民國八十四年間，因妨害自由案件，經臺灣高等法院
    判處有期徒刑七月確定在案，於八十六年六月十日入監執行，因刑期縮短於同年
    十二月四日執行完畢。緣乙○○（業經本院八十九年度訴字第四八一號判決有期
    徒刑七年六月）及姓名年籍不詳綽號「小彭」之成年男子提議要強盜，甲○○因
    從案外人「趙哥」處得知高雄市○○區○○街二十四巷二十七號專門從事金飾加
    工業，且於每週三進貨，即將此訊息告知乙○○，二人並於八十九年一月七日前
    往勘察現場。八十九年一月十三日凌晨一時許，乙○○與綽號「小彭」之男子，
    自台南搭車至高雄市○○區○○路與新庄仔路口之「樺得來超商」與甲○○會合
    ，三人旋於是日九點五十分許，基於共同意圖為自己不法所有之犯意聯絡，分由
    甲○○攜帶其所有之西瓜刀一支及乙○○所有之瓦斯噴霧劑一只，「小彭」手戴
    其所有之黑手套一雙，並攜帶甲○○所有之西瓜刀一支，乙○○則手戴其所有之
    黑手套一雙，並攜帶其所有之手銬一付及電擊棒一支，共乘機車至上址，過約半
    小時後，適丙○○開門欲外出理髮之際，三人認時機成熟，乃持上開噴霧器、手
    銬、電擊棒及客觀上具危險性足供兇器使用之西瓜刀等物，無故強行進入丙○○
    住宅（侵入住宅部分，未據告訴），並由乙○○先以電擊棒電擊丙○○之背部及
    脖子，繼而以瓦斯噴霧劑噴灑丙○○眼睛，斯時丙○○之妻丁○○在二樓聞及樓
    下有電擊棒電擊及丙○○被毆打聲音，遂下樓查看，旋遭甲○○以瓦斯噴霧劑噴
    灑眼睛，並將其雙手反握，喝令其坐在地上不准亂動，剝奪其行動自由，其間丁○○趁甲○○不注意之際，跑至二樓。乙○○遂與綽號「小彭」之男子共同控制
    丙○○之行動自由，惟因丙○○掙扎反抗，三人乃再基於傷害之犯意聯絡，由甲○○及「小彭」分持西瓜刀砍傷丙○○多次，致其受有左手指切割傷併伸指肌肌
    腱斷裂、全身多處切割傷（臉部三公分、左耳三公分、右手臂十八公分、右手三
    公分、左手四ｘ一公分、左小腿擦傷二ｘ一公分）等傷害，嗣見丙○○無力反抗
    ，乙○○即持手銬將丙○○雙手反手銬住，再交由「小彭」看管，而以強暴之方
    式，致丙○○無法抗拒，任由乙○○強盜屋內所有之黃金、鑽石及玉器一批等財
    物（價值約新台幣四十萬元），得手後，三人欲逃逸之際，因丙○○追呼「強盜
    」，驚動鄰居，而在高雄市○○區○○路六二二巷三七號前，將乙○○包圍報警
    逮獲，並扣得甲○○所有供強盜所用之西瓜刀一支、乙○○所有供強盜所用之手
    套一雙、電擊棒一支及手銬一付等物，並起出上開強盜之金飾一批，而甲○○及
    綽號「小彭」之男子則趁隙逃逸。
二、案經丙○○及丁○○訴由高雄市政府警察局左營分局報請臺灣高雄地方法院檢察
    署檢察官偵查起訴。
  理  由
一、訊據被告甲○○固不諱言於上開時地，夥同綽號「小彭」之男子及乙○○，分持
    西瓜刀、電擊棒、瓦斯噴霧劑等物，侵入丙○○住宅，以電擊棒及瓦斯噴霧劑攻
    擊被害人丙○○及丁○○，屋內金飾一批等情，惟矢口否認有何傷害犯行，辯稱
    ：係乙○○與綽號「小彭」之男子持西瓜刀砍傷被害人丙○○，伊未持刀砍傷鄭
    某，亦不知乙○○與「小彭」欲砍傷鄭某，帶西瓜刀僅欲嚇唬被害人而已，並非
    欲供砍傷被害人云云。惟查：
（一）被告如何於上開時地，分由被告及乙○○與綽號「小彭」持電擊棒、瓦斯噴霧
      劑攻擊被害人，及被告與「小彭」分持西瓜刀砍傷被害人丙○○後，再由乙○○強盜被害人屋內財物等情，業據同案被告乙○○於警訊時稱：「方正與小彭
      各帶一把西瓜刀，我帶一副手銬：：：，因被害人反抗，方正及小彭即以西瓜
      刀砍屋主，我見屋主掙扎，就過去將屋主用手銬銬住」等語（見八十九年一月
      十三日警訊筆錄），其於本院八十九年訴字第四八一號審理中供述：「（是否
      持西瓜刀砍丙○○？）方正與『小彭』押丙○○，因鄭反抗。他們就持西瓜刀
      砍他，後來我去銬他時，他已經流血」等語（見本院八十九年二月二十九日調
      查筆錄）紊詳。另據被告於本院審理時供稱：「行搶時，我只是拿西瓜刀：：
      ：是莊某拿電擊棒，『小彭』拿西瓜刀：：：」等語（見本院九十一年一月十
      四日調查筆錄），佐以被害人丙○○之傷勢受有左手指切割傷併伸指肌肌腱斷
      裂、全身多處切割傷，皆為刀傷等情，此有被害人丙○○診斷證明書乙份附卷
      可按。案發當時，只有被告與綽號「小彭」之男子持有西瓜刀，而被害人所受
      之傷害又多為刀傷，是被告辯稱係乙○○與綽號「小彭」之男子持西瓜刀砍傷
      被害人云云，顯有可疑。
（二）再者，被告在場亦未制止綽號「小彭」之男子傷害被害人丙○○乙節，業據證
      人丙○○及丁○○到庭證稱：「（張某當時有否叫另外二人，不要傷害你們二
      人等話？）沒有」等語（見本院九十一年二月十八日調查筆錄）。是被告對於
      前揭傷害行為，應有犯意之聯絡，是被告所辯，不足採信，此外，復有被害人
      丁○○領回上開金飾出具之贓物認領保管收據、上開診斷證明書各一紙在卷可
      稽，及西瓜刀一支、手套一雙、電擊棒一支及手銬一付扣案可佐，事證明確，
      被告之犯行洵堪認定。
二、按被告與乙○○及綽號「小彭」之男子三人作案時所用之西瓜刀，如持以攻擊人
    體，客觀上對人之身體、生命之安全構成威脅，自屬兇器無訛。核被告所為，係
    犯修正後刑法第三百三十條第一項之結夥三人以上攜帶兇器加重強盜罪及同法第
    二百七十七條第一項普通傷害罪。檢察官雖以懲治盜匪條例第五條第一項第一款
    之普通盜匪罪起訴，惟查，懲治盜匪條例業於九十一年一月三十日公布廢止，並
    於同日修正公布刑法第三百二十八條第一項、第三百三十條第一項，被告行為時
    在懲治盜匪條例公布廢止前，無適用修正前刑法第三百二十八條第一項、第三百
    三十條第一項之餘地，比較修正前後相關之條文之刑度，以修正後刑法第三百二
    十八條第一項、第三百三十條第一項之法定刑較輕，依刑法第二條第一項前段規
    定，應適用有利於被告之修正後刑法第三百二十八條第一項、第三百三十條第一
    項規定論處，檢察官以懲治盜匪條例之普通強盜罪提起公訴，本院認係犯修正後
    刑法第三百三十條第一項加重強盜罪，二者之基本社會事實相同，不妨害事實之
    同一，自得變更檢察官所引應適用之法條。被告與乙○○及「小彭」三人間，對
    於上開犯行，有犯意聯絡及行為分擔，均為共同正犯。又所犯上開二罪間，有方
    法結果之牽連關係，應依刑法第五十五條規定，從一重之加重強盜罪處斷。又按
    強盜於行劫時，綑縛事主，即係實施強暴脅迫，應包括於強盜行為以內，不另成
    立妨害自由罪，最高法院著有二十四年度上字第四四０七號判例可資參照，是被
    告夥同乙○○與「小彭」強盜財物時，雖間有剝奪被害人丙○○、丁○○行動自
    由，亦僅論以強盜罪即可。又被告曾於八十四年間，因妨害自由案件，經台灣高
    等法院判決有期徒刑七月確定在案，於八十六年六月十日入監執行，因刑期縮短
    於同年十二月四日執行完畢，此有臺灣高雄第二監獄在監或出監受刑人資料查詢
    單及全國前案查詢單各乙份附卷可按，其於五年以內再犯本件有期徒刑以上之罪
    ，為累犯，應依刑法第四十七條規定，加重其刑。審酌被告犯本件罪又其正值壯
    年，不思以己力賺錢而起強盜之犯罪動機，及其結夥三人持刀強盜之犯罪之手段
    ，其對社會治安危害甚鉅，惟所得財物不多，依其犯罪情節又可知其犯罪時並無
    加害被害人之意，犯後又坦承部分犯行，態度尚稱良好等一切情狀，量處如主文
    所示之刑。又扣案之之西瓜刀一支，連同未扣案之西瓜刀一支，均為被告所有，
    扣案之電擊棒一支、手銬一付及手套一雙，連同未扣案之瓦斯噴霧劑一只，均為
    乙○○所有之物，又未扣案之手套一雙，為「小彭」所有之物，且均為供犯罪所
    用之物，業據被告陳明在卷，又無證據證明未扣案之上開作案工具已滅失不存在
    ，爰均依刑法第三十八條第一項第二款規定，均宣告沒收。
據上論斷，應依刑事訴訟法第二百九十九條第一項前段、第三百條，刑法第二條第一
項前段、第二十八條、修正後第三百三十條第一項、第二百七十七條第一項、第五十
五條、第四十七條、第三十八條第一項第二款、罰金罰鍰提高標準條例第一條前段，
判決如主文。
本案經檢察官秦德進到庭執行職務。
中      華      民      國    九十一      年    四      月      四      日
                                臺灣高雄地方法院刑事第七庭
                                    審判長法  官    黃蕙芳
                                          法  官    何秀燕
                                          法  官    張茹棻
右正本證明與原本無異。
如不服本判決，應於判決送達後十日內，向本院提出上訴狀。
                                          書記官    李忠霖
中      華      民      國    九十一      年    四      月      四      日
附錄法條：
中華民國刑法第二百七十七條
 (普通傷害罪)
傷害人之身體或健康者，處三年以下有期徒刑、拘役或一千元以下罰金。
犯前項之罪因而致人於死者，處無期徒刑或七年以上有期徒刑；致重傷者
，處三年以上十年以下有期徒刑。
中華民國刑法第三百三十條
 (加重強盜罪)
犯強盜罪而有第三百二十一條第一項各款情形之一者，處五年以上十二年
以下有期徒刑。
前項之未遂犯罰之。
